臺灣臺南地方法院刑事裁定
111年度聲字第720號
聲明異議人  
即  受刑人  蔡政璋


上列聲明異議人即受刑人因公共危險案件，對於臺灣高雄地方檢
察署檢察官執行之指揮（111年度執助字第86號）聲明異議，本
院裁定如下：
    主  文
異議駁回。
    理  由
一、聲明異議意旨略以：聲明異議人即受刑人蔡政璋（下稱受刑
    人）因酒後駕車經法院判處有期徒刑6月併科罰金新臺幣（
    下同）2萬元確定，嗣經執行檢察官通知執行時，得知檢察
    官不准其易刑處分之聲請，而受刑人對於酒駕一事深具悔意
    ，且受刑人前四次酒後駕車經判刑後，均准以易科罰金，且
    未曾告以如果再犯將不准易科罰金，受刑人誤以為此類案件
    都可以易科罰金，如今忽然不准易科罰金顯有不教而殺之不
    當，況縱不准以易科罰金，然若能改以易服社會勞動，必能
    達警惕作用，執行檢察官卻逕要受刑人入監執行，顯有違手
    段適當性原則之不當，爰聲明異議，請求准予易科罰金或易
    服社會勞動等語。
二、按受刑人或其法定代理人或配偶以檢察官執行之指揮為不當
    者，得向諭知該裁判之法院聲明異議；法院應就異議之聲明
    裁定之，刑事訴訟法第484條、第486條分別定有明文。再按
    犯最重本刑為5年以下有期徒刑以下之刑之罪，而受6月以下
    有期徒刑或拘役之宣告者，得以1,000元、2,000元或3,000 
    元折算1日，易科罰金，但易科罰金，難收矯正之效或難以
    維持法秩序者，不在此限，刑法第41條第1項定有明文。上
    開法條所稱難收矯正之效及難以維持法秩序，係立法者賦予
    執行者能依具體個案，考量犯罪所造成法秩序等公益之危害
    大小、施以自由刑避免受刑人再犯之效果高低等因素，據以
    審酌得否准予易科罰金或易服社會勞動，亦即執行者係就維
    持法秩序之「一般預防」及有效矯治受刑人使其回歸社會之
    「特別預防」目的衡平裁量，非謂僅因受刑人個人家庭、生
    活處遇值得同情即應予以准許。而法律賦予執行檢察官此裁
    量權，僅在發生違法裁量或有裁量瑕疵時，法院始有介入審
    查之必要，如執行檢察官於執行處分時，未有逾越法律授權
    等濫用權力之情事，自不得遽謂執行檢察官之執行指揮為不
    當。
三、經查：
  ㈠受刑人曾因酒後駕車犯行，經臺灣高雄地方法院以97年度審
    交簡字第532號判處拘役50日確定（下稱第一次酒駕犯行）
    ；又因酒後駕車犯行，經同院以101年度交簡字第4022號判
    處有期徒刑2月確定（下稱第二次酒駕犯行）；再因酒後駕
    車犯行，經同院以106年度簡字第1325號判處有期徒刑4月，
    併科罰金1萬5千元確定（下稱第三次酒駕犯行）；又因酒後
    駕車犯行，經本院以110年度交易字第807號判處有期徒刑6
    月，併科罰金2萬元確定（下稱本案）。本案嗣經臺灣臺南
    地方檢察署檢察官委託臺灣高雄地方檢察署檢察官代為執行
    ，並經執行檢察官於111年3月31日以雄檢榮崇111執助86字
    第1119023688號函認受刑人已4犯酒駕，1次妨害公務，106
    年1月及110年7月所犯酒駕2次、妨害公務1次，均為故意犯
    罪而受有期徒刑之宣告且均為累犯，認有「確因不執行所宣
    告之刑，難收矯正之效或難以維持法秩序」之事由，且受刑
    人本次酒駕犯酒測值偏高，並發生交通事故，前次犯行則有
    妨害公務之脫序行為，2次酒駕情節不佳，認其如不入監難
    收矯正之效等情經本院調閱本案執行卷宗屬實。
  ㈡本院審酌受刑人雖非5年內3犯酒駕，惟近年來因酒駕肇事頻
    傳，動輒造成人命傷亡、家庭破裂，政府再三宣導酒後切不
    可駕駛動力交通工具，警察機關亦強力稽查取締，立法機關
    亦已提高法定刑，受刑人前經法院判處3次罪刑後，仍再犯
    不能安全駕駛動力交通工具罪，屬第4次酒後駕車犯行，且
    本案測得之酒精濃度達每公升0.72毫克，遠高於法定標準值
    ，亦非因單純食用含有酒精之食物而涉犯本案，更於酒後旋
    即駕車並於行車過程中肇事，犯罪情節難認輕微，顯見受刑
    人僥倖及怠忽法紀之心態，未能充分記取先前酒駕經法院判
    刑並准予易科罰金之教訓。則揆諸前揭說明，檢察官綜合本
    案情形，基於杜絕酒駕不良風氣及維護用路人安全等考量，
    具體審酌後，依法認如受刑人不予入監執行，難收矯正之效
    及難以維持法秩序，洵屬有據，並無逾越法律授權或恣意專
    斷等濫用權利之情事，尚難認有何執行指揮不當之處。
　㈢至受刑人雖以前詞請求本院逕准予易科罰金或易服社會勞動
    等語，惟刑罰之執行屬執行檢察官之權限，且行為人之處罰
    ，其法律制裁效果之審酌衡量應優先於受刑人個人自身及家
    庭因素等之考量，依刑法第41條第4項規定，執行檢察官所
    應考量者，係國家對受刑人實施之具體刑罰權是否得收矯正
    之效及維持法秩序，倘其未濫用權限，自不得任意指摘為違
    法。而受刑人上揭所陳其個人因素，不但與其在原審所述「
    無人需其扶養與照顧」迥異，且與「易科罰金及易服社會勞
    動難收矯正之效或難以維持法秩序者」等情無涉，並非執行
    檢察官審酌得否易科罰金所必然應考量之因素，亦不影響檢
    察官指揮執行之認定，尚難以此逕謂執行檢察官之執行指揮
    有所不當。
四、綜上，執行檢察官既已依相關規定衡量受刑人之情狀，亦使
    受刑人充分表示意見，經綜合裁量後據以否准受刑人易科罰
    金或易服社會勞動之聲請，已盡受刑人之程序保障，本院即
    應予尊重其裁量結果，受刑人之聲請為無理由，應予駁回。
五、依刑事訴訟法第486條，裁定如主文。
中　　華　　民　　國　　111 　年　　6 　　月　　22　　日
                    刑事第八庭  法  官  陳碧玉
以上正本證明與原本無異。
如不服本裁定，應於收受送達後5日內向本院提出抗告狀。（應
附繕本）
　　　　　　　　　　　　　　　　書記官　詹淳涵　　　　　
中　　華　　民　　國　　111 　年　　6 　　月　　22　　日